【裁判字號】    99,抗,16
【裁判日期】    990210
【裁判案由】    拍賣抵押物
【裁判全文】
臺灣高雄地方法院民事裁定                99年度抗字第16號
抗  告  人  丙○○
            甲○○
相  對  人  兆豐資產管理股份有限公司
法定代理人  乙○○
上列抗告人因與相對人間拍賣抵押物事件，對於中華民國98年12
月28日本院98年度司拍字第1947號裁定提起抗告，本院裁定如下
：
    主  文
抗告駁回。
抗告程序費用新臺幣壹仟元由抗告人負擔。
    理  由
一、按扺押權人於債權已屆清償期而未清償者，得聲請法院拍賣
    抵押物，就其賣得價金而受清償；民法第873條第1項定有明
    文。是抵押權人依此項規定聲請拍賣抵押物係屬非訟事件，
    法院所為准駁之裁定，無確定實體法上法律關係存否之性質
    ，於債權及抵押權之存否無既判力，故袛須其抵押權已經依
    法登記，且債權已屆清償期而未受清償，法院即應為准許拍
    賣抵押物之裁定，至對於此項法律關係有爭執之人，自得提
    起訴訟以資救濟，不得僅以抗告程序聲明其爭執，並據為廢
    棄拍賣抵押物裁定之理由（最高法院51年10月8 日民刑庭總
    會決議(三)參照）。
二、本件相對人主張案外人陳麗鳳於民國（下同）78年10月16日
    以其所有如原裁定附表一所示之不動產（下稱系爭不動產）
    ，為擔保其對相對人所負一切債務之清償責任，設定本金最
    高限額新臺幣 (下同）960,000 元之抵押權予案外人國泰信
    託投資股份有限公司（下稱國泰信託公司），存續期間自78
    年10月16日起至108 年10月15日止，並經登記在案。嗣陳麗
    鳳於78年11月16日向國泰信託公司借款800,000 元，並約定
    任何一宗債務不依約清償本金或利息，即喪失期限利益，應
    即全部償還，並依約支付違約金，詎陳麗鳳未依約清償，依
    上開約定，本件借款應視為全部到期，而陳麗鳳復於79年 3
    月14日將系爭不動產讓與抗告人，並登記在案。嗣國泰信託
    公司於83年9 月15日變更登記為慶豐商業銀行股份有限公司
    ，慶豐商業銀行股份有限公司於98年3 月31日將上開債權、
    擔保物權及其他一切從權利讓與予聲請人，並登記完畢。
三、抗告意旨略以：伊向陳麗鳳購買系爭不動產，買賣之不動產
    如有他人主張權利或設定他項權利，應由陳麗鳳負責理清，
    伊與相對人並無債權債務關係，本件不動產不應列為拍賣之
    對象等語。惟查：借款人陳麗鳳既尚有上開借款迄未清償，
    則縱於嗣後將設定抵押用以擔保清償上開債務之系爭不動產
    轉讓予抗告人，基於民法第867 條所規定抵押權之追及效力
    ，相對人仍得就系爭不動產聲請拍賣取償。從而，抗告人提
    起抗告，請求廢棄原裁定，為無理由，應予駁回。
四、據上論結，本件抗告為無理由，依非訟事件法第46條、第21
    條第2 項、第24條第1 項、民事訴訟法第495 條之1第1項、
    第449 條第1 項、第78條，裁定如主文。
中    華    民    國    99    年     2    月    10    日
                  鳳山民事庭審判長  法  官  楊富強
                                    法  官  林意芳
                                    法  官  吳文婷
以上正本證明與原本無異。
如不服本裁定，僅得於收受本裁定正本送達後10日內，以適用法
規顯有錯誤為理由，向本院提出再抗告狀，（須附繕本一份及繳
納再抗告裁判費新台幣1,000元），經本院許可後始可再抗告。
中    華    民    國    99    年     2    月    10    日
                                    書記官  林仕興

司法院資訊處製作；財團法人民間司法改革基金會備份。
